【裁判字號】    95,易,504
【裁判日期】    951025
【裁判案由】    竊盜
【裁判全文】
臺灣桃園地方法院刑事判決               95年度易字第504號
公  訴  人  臺灣桃園地方法院檢察署檢察官
被      告  甲○○
選任辯護人  康英彬律師
上列被告因竊盜案件，經檢察官提起公訴（95年度偵字第46號）
，本院判決如下：
    主  文
甲○○竊盜，處有期徒刑肆月，如易科罰金，以參佰元折算壹日
。
    事  實
一、甲○○於民國92年間，甫因竊盜案件，經臺灣桃園地方法院
    檢察署檢察官依刑事訴訟法第253 條之規定，為不起訴處分
    在案（不構成累犯）。詎仍不知悔改，竟意圖為自己不法之
    所有，於94年12月4 日下午5 時許，在桃園縣中壢市○○路
    ○ 段12之1 號之「優果檳榔攤」處，憑藉與店家熟識，以佯
    稱借用洗手間之方式進入該檳榔攤內室，徒手竊取屬店家所
    有，放置該處未使用冰箱中之七星牌香菸2 條，並放入隨身
    攜帶之包包攜出「優果檳榔攤」，倒入停放附近其所有車牌
    號碼SNP-118 號輕型機車之置物箱內，再接續以借用洗手間
    為名，進入「優果檳榔攤」，以相同之方式竊取黑大衛牌香
    菸1 條，嗣於放入包包之際，恰為檳榔攤老闆丙○○、老闆
    娘乙○○發覺報警處理，並藉觀看檳榔攤架設之監視錄影器
    拍攝畫面及核對香菸數量，查悉甲○○竊取七星牌香菸2 條
    之事。
二、案經丙○○訴由桃園縣政府警察局中壢分局報告臺灣桃園地
    方法院檢察署檢察官偵查起訴。
    理  由
一、被告甲○○雖坦承於上開時、地拿取黑大衛牌香菸1 條之事
    實，惟矢口否認涉犯竊盜犯行，辯稱：其拿取黑大衛牌香菸
    1 條係為購買，自始即有付款之意，未料產生誤會；另2 條
    七星牌香菸，則係其先前在鄰近之忠貞市場所購，非在「優
    果檳榔攤」內拿取云云。經查：
（一）被告上開竊盜犯行，業經證人即「優果檳榔攤」之老闆丙○○、老闆娘乙○○夫妻到庭證述明確，且就被告如何因
      買檳榔與2 人熟識，當天被告如何藉口借洗手間進入檳榔
      攤內室，雙方當時之對話內容為何，及被告為2 人發現竊
      盜後當場愣住之反應等情節，暨事後透過其等架設之監視
      錄影器所攝畫面，發現被告將2 條七星牌香菸倒入車牌號
      碼SNP-118 號輕型機車置物箱內，及發現檳榔攤內室未使
      用之冰箱中堆置之七星牌香菸有缺少等查悉經過，均詳加
      證述（見本院卷第89至97、111 至118 頁），而證人即本
      案承辦警員丁○○，亦到庭就本案查獲過程，及被告原係
      表示2 條七星牌香菸乃購自便利商店，嗣因無法提供發票
      及商家名稱以實其說，始改稱在忠貞市場購買之矛盾之處
      ，證述詳實（見本院卷第84至88、96、97頁），3 名證人
      所證主要情節，均屬一致（至於細節略有出入之處，詳如
      後述）。此外，並有發現上開2 條七星牌香菸後所拍攝之
      現場照片4 張（見偵查卷第40、41頁）、「優果檳榔攤」
      之現場圖1 份及現場照片8 張（見本院卷第14至18頁）在
      卷可稽。衡諸證人丙○○、乙○○均與被告熟識，被告乙○○尚且表示被告為其檳榔攤之主要客戶（見本院卷第11
      1 頁），2 人於本院審理期間，並均表示倘被告坦承犯行
      ，則不追究其刑事責任（見本院卷第98、116 頁），實無
      故意對被告為不實指證，破壞商店與客人和諧之關係，並
      自陷偽證刑責之理，另證人丁○○僅係依法執行勤務，與
      被告、被害人丙○○、乙○○均無利害關係，更無設詞誣
      陷被告之必要，3 名證人所證均堪採信。從而，被告之竊
      盜犯行，堪以認定。
（二）被告雖辯稱拿取上開黑大衛牌香菸係為購買云云，然依證
      人乙○○所證：「優果檳榔攤」營業店面處即有擺設黑大
      衛牌香菸，且整條或散裝均有，而被告先前亦從無在其不
      在場之情形下，自行拿取香菸之證詞（見本院卷第112 、
      114 、118 頁），衡以常情，被告如有意購買黑大衛牌香
      菸，自應於檳榔攤之營業處向商家購買，而非在借用洗手
      間之際，進入無人在內之內室，私自拿取他人香菸，且置
      入私人包包內。兼之被告前於92年間，甫因竊盜案件，經
      臺灣桃園地方法院檢察署檢察官以被告無前科且患有精神
      疾病，被害人亦表示不願追究之意為由，為不起訴處分在
      案，有臺灣桃園地方法院檢察署檢察官92年度偵字第8583
      號不起訴處分書1 份在卷可稽（見偵查卷第42頁），如有
      瓜田李下之嫌，被告理應較常人更為敏感，其此等作為，
      自有違事理。參以證人乙○○明確證稱：其發覺被告時，
      被告楞在該處，甚至承認該竊盜犯行等語（見本院卷第11
      2 頁），被告有竊取該條黑大衛牌香菸之意，實甚明確。
      從而，被告既有偷竊之意，並自承將黑大衛牌香菸1 條置
      入包包內之事實為真，2 名證人復均證稱被告已將該條香
      菸放入包包而置於實力支配之下，被告此部分辯詞，顯無
      足採。至被告之辯護人雖爭執丙○○、乙○○就細節之描
      述即斯時被告之包包是否已關上，有所出入（見本院卷第
      132 頁反面），並指摘警員丁○○有迴護之嫌云云，惟本
      案事發距今已久，且2 名被害人本無意追究被告刑責，實
      未能苛求其等就此細節清楚記憶，另警員丁○○無袒護被
      告或被害人之必要，業如前述，辯護人上開指摘，並不影
      響本院此部分認定。
（三）被告另辯稱七星牌香菸2 條，係其購自忠貞市場，自「優
      果檳榔攤」出來後，所以將之倒入機車置物箱，係為避嫌
      云云，惟依證人丁○○所證，被告原係表示上開香菸購自
      便利商店，待證人丁○○要其提供發票或商家供查證時，
      始改口如上（見本院卷第88頁），而經本院請警員偕同查
      訪，未見被告所稱之攤位，亦有桃園縣政府警察局中壢分
      局95年7 月3 日中警分刑字第0957024729號函暨檢送之忠
      貞市場現場圖、照片、查訪表等資料1 份附卷可憑（見本
      院卷第42至48頁），被告所辯顯然有疑。又被告雖稱將該
      2 條七星牌香菸倒入機車置物箱係為避嫌，然依其所述時
      間順序，其並未於借用廁所之前即將香菸留在機車，而係
      先將該2 條攜帶不便之香菸攜入「優果檳榔攤」之洗手間
      ，待上完廁所後，再自檳榔攤攜出，將之倒入機車置物箱
      ，與常人避嫌方式有異，兼之被告事後亦將另條黑大衛牌
      香菸置入該包包內，未見有何避嫌之舉，所述與外在表現
      ，差距甚大。再者，被告表示購入該2 條七星牌香菸係為
      供己施用，則其攜帶1 、2 包即可，何需整條攜出？另依
      證人乙○○所證，被告第1 次借完廁所後，係向其表示要
      去買東西，但依時間估算，被告應係將香菸倒入置物箱後
      ，旋即返回（見本院卷第112 頁），非僅買東西之說法與
      前揭避嫌之說有所齟齬，託詞離開檳榔攤之舉動亦有蹊蹺
      。此與前述證人丙○○、乙○○事後均察覺冰箱原排放整
      齊之七星牌香菸短少少之事實互核，並參酌上開被告竊取
      黑大衛牌香菸1 條之認定，被告竊取2 條七星牌香菸之行
      為，亦甚明確。被告雖再以忠貞市場販售私菸之人因自知
      違法，故避不出面，其初始乃因擔心購買私菸有刑責，才
      會謊稱在便利商店購買，而其習慣將全部家當放在身上，
      隨身攜帶2 條七星牌香菸，不足為奇云云置辯，惟本案發
      生迄今已逾半年，被告既表示事後仍有見過該菸商，自無
      不可以任何方式留下其資料或請警員協助確認，而被告於
      警詢時就購買地點說詞不一之回應，乃表示是一時糊塗（
      見偵查卷第8 頁），未見有何擔心刑責之情形，又香菸2
      條體積非小，被告之包包放入2 條香菸後，空間即甚狹隘
      ，如何放置其他家當？所辯均與事理不符，不足採信。另
      被告之辯護人依據警員拍攝照片（見偵查卷第40、41頁）
      ，指稱扣案之七星牌香菸未見有被害人標示之記號，應非
      被害人之香菸云云，但此實涉及拍攝角度之問題，依上開
      照片香菸擺放位置，本無法見到作記號之處，況由卷附另
      張「優果檳榔攤」內室冰箱之照片（見本院卷第17頁）亦
      可知，被害人並非每條香菸均有記載該記號，此部分所辯
      並不足據為有利被告之認定。至證人丙○○於本院審理時
      ，雖證稱其取回之2 條七星牌香菸中，有1 條包裝並不完
      整云云，與被告、證人丁○○、證人乙○○所述，均有不
      符，而證人丙○○、丁○○就觀看監視錄影畫面之時間點
      ，所證亦略有出入，然證人丙○○嗣已自承記憶能力不佳
      ，衡諸事發距證人證述之時間已久，證人細節之記憶有瑕
      疵，實未違情理，反足認丙○○與其他證人並無串證，辯
      護人指稱丙○○對被告挾怨報復之質疑（見本院卷第108
      頁），並不實在。
（四）證人即被告母親戊○○於本院審理時，雖證稱94年12月4
      日下午2 時許，有見到被告包包內有2 條七星牌香菸云云
      （見本院卷第120 、121 頁），然觀之被告於案發當日警
      詢時，表示其母親失蹤之說詞（見偵查卷第8 頁），及證
      人戊○○所證其因白天要上班，擔心被告找其說話，精神
      無法負荷，不敢讓被告知道住在何處，其係有空才去看被
      告之證詞，被告、證人戊○○於當日是否確有見面，尚有
      疑義。況且，查獲之2 條七星牌香菸乃被告自「優果檳榔
      攤」處取得之事實，業已認定如前，證人戊○○所證或係
      巧合、或係袒護，自不足據為有利被告之認定。又被告之
      辯護人，雖指被告精神狀況不佳，被告亦提出中華民國身
      心障礙手冊供參（見本院卷第40頁），惟衡諸前揭證人丙○○、乙○○、丁○○就有關被告行為舉止及當下反應之
      證詞，尚難認被告行為時，有因精神障礙或其他心智缺陷
      ，致不能辨識其行為違法或欠缺依其辨識而行為之能力，
      或是因上開原因，致其辨識行為違法或依其辨識而行為之
      能力，顯著減低之情形，而被告於本院審理時，一切答辯
      均屬正常，經本院向被告經常就診之壢新醫院函詢被告精
      神狀況，該院覆稱：「個案為精神分裂症患者，應可回答
      所詢問之問題。」，有該院95年8 月23日壢新醫字第2006
      080035號函在卷可稽（見本院卷第75頁），是此部分辯詞
      ，自不影響被告本案罪刑之成立。至被告及其辯護人，指
      摘本案員警辦案，未能將監視錄影帶確實留存，扣案香菸
      在未究明何人所有之情形下，任意發還，致無從查證等語
      （見本院卷第132 、133 頁），固非無見，惟因證明被告
      犯罪應由檢察官負舉證責任，此證據滅失之不利益，亦應
      由檢察官承擔，對被告尚無何不利可言，僅因本案事證已
      甚明確，此等偵查技巧之瑕疵，並不影響本院上開認定而
      已，併予指明。
（五）綜上所述，本案事證明確，被告犯行堪以認定，應依法論
      科。
二、被告行為後，刑法部分條文及其配套規定業經變更，並均於
    95年7 月1 日施行，茲依規範行為後法律變更所生新舊法律
    比較適用之準據法即刑法第2 條第1 項之規定（最高法院95
    年5 月23日刑事庭第8 次會議決議參照），就與本案相關之
    法律變更，綜合全部罪刑為「從舊從輕」之整體比較（詳如
    附表所示），行為後之法律並未較有利於被告，是均應適用
    行為時即修正前之各規定論處。據此，核被告所為，係犯（
    行為時）刑法第320 條第1 項之竊盜罪。被告先後竊取七星
    牌香菸2 條、黑大衛牌香菸1 條之行為，係基於同一竊盜犯
    意下之接續行為，被害人相同，僅侵害1 個法益，只論以1
    罪。爰審酌被告正值盛年，不思正途，竟圖不勞而獲，竊取
    他人財產，所為非是，然竊取之物價值尚屬有限，暨其犯罪
    之動機、方法、前有竊盜犯行經檢察官職權不起訴處分在案
    之素行，及事後否認犯行之態度等一切情狀，本院認檢察官
    對被告具體求刑有期徒刑4 月（見本院卷第127 頁），尚屬
    允當，茲量處如主文所示之刑，並諭知易科罰金之折算標準
    。
據上論斷，應依刑事訴訟法第299 條第1 項前段，刑法第2 條第
1 項前段，行為時（即94年2 月2 日修正公布、95年7 月1 日施
行前之）刑法第320 條第1 項、第41條第1 項前段，罰金罰鍰提
高標準條例第1 條前段，行為時（即95年5 月17日公布廢止，同
年7 月1 日施行前之）罰金罰鍰提高標準條例第2 條，判決如主
文。
本案經檢察官何治蕙到庭執行職務。
中    華    民    國    95    年    10    月    25    日
                  刑事第十庭審判長法  官  江德民
                                  法  官  林家賢
                                  法  官  許炎灶
以上正本證明與原本無異。
如不服本判決，應於判決送達後10日內向本院提出上訴狀（應附
繕本），上訴於臺灣高等法院。
                                  書記官  文巧雲
中    華    民    國    95    年    11    月    2     日
附錄本判決論罪科刑法條：刑法第320 條第1 項。
中華民國刑法第320條（普通竊盜罪、竊佔罪）
意圖為自己或第三人不法之所有，而竊取他人之動產者，為竊盜
罪，處 5 年以下有期徒刑、拘役或 5 百元以下罰金。
意圖為自己或第三人不法之利益，而竊佔他人之不動產者，依前
項之規定處斷。
前二項之未遂犯罰之。
附表：
┌──────┬───────────┬───────────┬────────────┐
│相關法律規定│行為時（修正前）之規定│裁判時（修正後）之規定│本案具體適用後之比較結果│
├──────┼───────────┼───────────┼────────────┤
│刑法第320 條│意圖為自己或第三人不法│意圖為自己或第三人不法│刑法第320 條第1 項條文本│
│第1 項      │之所有，而竊取他人之動│之所有，而竊取他人之動│身並未修正，惟其法定罰金│
│            │產者，為竊盜罪，處5 年│產者，為竊盜罪，處5 年│刑部分，雖不論依行為時或│
│            │以下有期徒刑、拘役或50│以下有期徒刑、拘役或50│裁判時之規定，罰金刑之最│
│            │0 元以下罰金。        │0 元以下罰金。        │高數額均屬一致，均為銀元│
│            │                      │                      │5,000 元即新臺幣15,000元│
├──────┼───────────┼───────────┤，但行為時罰金刑之最低數│
│刑法第33條第│罰金：1 元以上。      │罰金：新臺幣1,000 元以│額為銀元1 元，折算後為新│
│5 款        │                      │上，以百元計算之。    │臺幣3 元，裁判時罰金刑之│
├──────┼───────────┼───────────┤最低數額，則為新臺幣1,00│
│刑法施行法第│（無。惟另依「現行法規│中華民國94年1 月7 日刑│0 元，自以行為時之規定有│
│1 條之1     │所定貨幣單位折算新臺幣│法修正施行後，刑法分則│利於被告。              │
│            │條例」第2 條：「現行法│編所定罰金之貨幣單位為│                        │
│            │規所定金額之貨幣單位為│新臺幣（第1 項）。94年│                        │
│            │圓、銀元或元者，以新臺│1 月7 日刑法修正時，刑│                        │
│            │幣元之3 倍折算之。」、│法分則編未修正之條文定│                        │
│            │「罰金罰鍰提高標準條例│有罰金者，自94年1 月7 │                        │
│            │」第1 條前段：「依法律│日刑法修正施行後，就其│                        │
│            │應處罰金、罰鍰者，就其│所定數額提高為30倍。但│                        │
│            │原定數額得提高為2 倍至│72年6 月26日至94年1 月│                        │
│            │10倍。」等規定，將貨幣│7 日新增或修正之條文，│                        │
│            │單位折算為新臺幣及提高│就其所定數額提高為3 倍│                        │
│            │罰金之處罰數額。）    │（第2 項）。          │                        │
├──────┼───────────┼───────────┼────────────┤
│刑法第41條第│犯最重本刑為5 年以下有│犯最重本刑為5 年以下有│依行為時刑法第41條第1 項│
│1 項前段    │期徒刑以下之刑之罪，而│期徒刑以下之刑之罪，而│前段、罰金罰鍰提高標準條│
│            │受6 個月以下有期徒刑或│受6 個月以下有期徒刑或│例第2 條（已廢止）之規定│
│            │拘役之宣告，因身體、教│拘役之宣告者，得以新臺│，易科罰金係以銀元100 元│
│            │育、職業、家庭之關係或│幣1,000 元、2,000 元或│以上300 元以下折算1 日，│
│            │其他正當事由，執行顯有│3,000 元折算1 日，易科│換算新臺幣後，係以新臺幣│
│            │困難者，得以1 元以上3 │罰金。                │300 元以上900 元以下折算│
│            │元以下折算1 日，易科罰│                      │1 日；依裁判時刑法第41條│
│            │金。                  │                      │第1 項前段規定，其最低易│
├──────┼───────────┼───────────┤科罰金之折算標準為新臺幣│
│罰金罰鍰提高│依刑法第41條易科罰金或│（已廢止）            │1,000 元，自以行為時之規│
│標準條例第2 │第42條第2 項易服勞役者│                      │定有利於被告。          │
│條          │，均就其原定數額提高為│                      │                        │
│            │100 倍折算1 日；法律所│                      │                        │
│            │定罰金數額未依本條例提│                      │                        │
│            │高倍數，或其處罰法條無│                      │                        │
│            │罰金刑之規定者，亦同。│                      │                        │
└──────┴───────────┴───────────┴────────────┘


司法院資訊處製作；財團法人民間司法改革基金會備份。
